臺灣板橋地方法院民事判決　九十一年度訴字第一○六八號
　　原　　　告　乙○○
　　被　　　告　甲○○
　　被　　　告　庚○○
　　被　　　告　戊○○
　　被　　　告　丙○○
　　訴訟代理人　己○○
　　被　　　告　丁○○
右當事人間請求返還代墊款事件，本院判決如左：
    主    文
被告丁○○應給付原告新台幣肆拾參萬元，及自民國九十一年六月十五日起至清償日
止按年息百分之五計算之利息。
原告其餘之訴駁回。
訴訟費用由被告丁○○負擔五分之一，餘由原告負擔。
本判決第一項於原告以新台幣拾伍萬元為被告丁○○供擔保後，得假執行。
原告其餘假執行之聲請駁回。
    事    實
甲、原告方面：
一、聲明：
（一）被告甲○○應給付原告新台幣（下同）七十萬五千六百三十七元，及自起訴狀
      繕本送達翌日起至清償日止，按年息百分之五計算之利息。
（二）被告己○○、庚○○、丙○○、戊○○應共同給付原告八十三萬元，及自起訴
      狀繕本送達翌日起至清償日止，按年息百分之五計算之利息。
（三）被告丁○○應給付原告四十三萬元，及自起訴狀繕本送達翌日起至清償日止，
      按年息百分之五計算之利息。
（四）願供擔保請准宣告假執行。
二、陳述：
    被告前與原告合資經營萬通寶科技股份有限公司（下簡稱萬通寶公司），因公司
    欠缺資金週轉，乃共同向原告商借三百萬元。期間被告各陸續清償部分款項。嗣
    於民國九十年五月間經原告分別與被告等會算債務之結果：
（一）被告甲○○尚積欠原告七十萬五千六百三十七元，因約定其中十七萬元，於被
      告甲○○將公司資處分後，交予原告，故僅由其簽發面額五十三萬五千六百三
      十七元之本票交原告收執。詎嗣後甲○○並未將處分所得交付原告，亦未給付
      票款，故本於借貸法律關係請求被告甲○○返還借款七十萬五千六百三十七元
      及遲延利息。
（二）被告己○○、庚○○、丙○○、戊○○尚共同積欠八十三萬元，故由被告己○○代表書立證明書交原告收執。然迄未再清償分文，故本於借貸法律關係請求
      被告己○○、庚○○、丙○○、戊○○共同清償本件借款八十三萬元及遲延利
      息。
（三）被告丁○○尚積欠四十三萬元，迄未返還，是亦本於借貸法律關係請求被告丁○○返還借款四十三萬元及遲延利息。
三、證據：提出本票、新莊市農會跨行匯款申請書、取款憑條、證明書、借據影本各
          一紙。
乙、被告方面：
一、被告甲○○部分，未於最後言詞辯論期日到場，據其以前之聲明、陳述略以：
（一）聲明：求為判決駁回原告之訴及假執行之聲請；並陳明如受不利判決願供擔保
            ，請免為假執行。
（二）陳述：
   １、被告甲○○與原告間並無借貸關係，如原告認有借貸關係存在，應負舉證之
       責。
   ２、被告亦無委任原告處理事務，故與原告無委任關係存在。
   ３、原告提出之甲○○開立之本票是萬通寶公司清算後，原告可能分得款項之擔
       保，因公司並未完成清算程序，故不用付票款；又並無公司資產處理情事，
       故亦無所謂支付十七萬元的問題。
（三）證據：提出本票影本二張、商品清冊影本、股東會議記錄、資產負債表、損益
            表、股東名簿各一份。
二、被告己○○、庚○○、丙○○、戊○○部分：
（一）聲明：求為判決原告之訴及假執行聲請均駁回。
（二）陳述：
   １、原告於八十九年十一月間所匯三百萬元是借給萬通寶公司使用之資金，亦即
       為原告與萬通寶公司間之股東往來款，與其他股東無關，並非八十九年八月
       間公司成立時股東所繳納之一千二百萬元股款，故與先前代被告己○○、庚○○、丙○○、戊○○等所墊之股款無涉。實則因公司虧損，原告於九十年
       五月間要求前開所借予公司之三百萬元週轉金，應由股東按原始認股比例分
       擔，但未為股東所接受，故原告始捏造借款之事實，進而提起本件訴訟，以
       逼迫股東分擔。
   ２、關於原告所提出之證明書，乃因萬通寶公司係於八十九年六、七月間籌備，
       八月間成立，而被告己○○、庚○○、丙○○、戊○○共投資該公司之三百
       萬元，原商由原告代墊，後陸續還款至八十三萬元，是由被告己○○代表簽
       發證明書，惟前開代墊股款部分，業經被告四人於八十九年八月間清償完畢
       ，故上述證明書，已因所欠股款已經返還而失效。即本件原告所請求者為供
       公司流用之資金（亦即股東往來款），並非證明書上所指之股款，證明書不
       足為借款之證明。
（三）證據：提出存摺影本、萬通寶公司第一次臨時監事會議紀錄各一份。
三、被告丁○○部分：
    未於言詞辯論期日到場，亦未提出準備書狀作何聲明或陳述。
    理    由
一、本件被告甲○○、丁○○經合法通知，均未於最後言詞辯論期日到場，核無民事
    訴訟法第三百八十六條所列各款情形，爰依原告之聲請，由其一造辯論而為判決
    。
二、被告甲○○部分：
（一）原告主張，被告甲○○向其借貸七十萬五千六百三十七元（含原預抵之十七萬
      元），充作萬通寶公司週轉金，並有開立五十三萬五千六百三十七元之本票為
      擔保等情。被告甲○○則以，其與原告並無借貸關係存在，關於本票則為供萬
      通寶公司清算後，原告所能分得之款項之擔保，公司既尚未清算完畢，自無庸
      給付，且本票無足為借貸之證明等語資為辯。
（二）按當事人主張有金錢借貸關係存在，須就其發生所須具備之特別要件即金錢之
      交付及借貸意思表示互相一致負舉證之責任，若僅能證明有金錢之交付，未證
      明借貸意思表示互相一致者，尚不能認有金錢借貸關係存在（最高法院八十一
      年台上字第二三七二號判決參照）。查原告主張，伊曾貸與被告甲○○七十萬
      五千六百三十七元等情，固據提出匯款單及本票各一紙及甲○○、庚○○、丁○○共同出具之說明書各一份為證。惟(1)觀諸所提出匯款證明，其匯款之對象
      為萬通寶公司，並非被告甲○○，經本院調查之結果，尚無得為已交付借款之
      推認。(2)至所提出說明書，姑不論其內容是否為真，縱然屬實，既載「萬通寶
      公司向楊董事長茂裕暫借三百萬元作為營運資金，增資時，轉為股金，並依比
      例為原始股權」，按文義解釋，亦僅得充作萬通寶公司向原告借款之證明，並
      無得為係借款予個人之證明。(3)另被告甲○○對於原告提出本票形式之真正固
      未有爭執，然執：非因借貸而交付等語為辯。按票據為無因證券，單純票據之
      交付並不足為借貸意思表示一致之證明，更難逕為已交付金錢之推認。是原告
      單執其為本票之執票人，亦無足為已交付借款，及達成借貸意思合致之證明。
      此外，原告復未提出其他證據以供本院審酌，經本院調查之結果，應認原告此
      部分之請求無理由，應予駁回。
三、被告己○○、庚○○、丙○○、戊○○部分：
（一）原告主張，被告己○○、庚○○、丙○○、戊○○向伊借款八十三萬元，充作
      萬通寶公司週轉金，迄未清償，故依借貸關係請求伊等四人共同給付本件借款
      等情。被告己○○、庚○○、丙○○、戊○○則以，該證明書係於八十九年七
      月因原告代墊股款而簽訂，但股款早於同年八月清償。至於原告所指借款，實
      係其於八十九年十一月間匯入萬通寶公司之三百萬之股東往來款，為供作萬通
      寶公司流用之資金使用，並非被告己○○、庚○○、丙○○、戊○○所支借自
      無庸清償等語為辯。
（二）承前說明，原告主張與被告己○○、庚○○、丙○○、戊○○間存有借貸契約
      關係一節，既為被告四人所否認，自應由原告就此積極利己事實負舉證之責。
      又此部分固據原告提出匯款單、證明書及甲○○、庚○○、丁○○共同出具之
      說明書各一份為證。(1)關於匯款單及說明書部分，已如前述，既非匯入被告己○○、庚○○、丙○○、戊○○之帳戶，難為金錢交付之證明，而說明書之文
      義，亦無得為借貸之推認，遑論被告己○○、庚○○、丙○○、戊○○否認前
      開說明書形式之真正。(2)至被告己○○所出具證明書，被告就其形式之真正固
      未有爭執，惟辯以：係先前因原告代墊股款而簽，與本件週轉資金無涉等語。
      經查，原告對於：公司成立前，伊所代墊之股款，被告四人已經繳清；本件請
      求部分為公司成立後之週轉金借款（即八十九年十一月二十二日匯入公司之款
      項）一節，並未有爭執，堪認為真。再依卷附證明書係載「茲乙○○君代己○○君等繳納萬通寶公司股款三百萬元部分，己○○君尚欠乙○○八十三萬元整
      ：：」，核與被告甲○○所提出萬通寶公司股東名冊互核相符（被告己○○、
      庚○○、丙○○、戊○○出資額共三百萬元），是被告己○○、庚○○、丙○○、戊○○抗辯，證明書係為先前代墊股款所書一節，已非無據。參以倘確如
      原告所稱係為被告四人積欠代墊公司週轉金八十三萬元（應分擔額）所書立，
      何以書為「股款」，而非「資金」，又何以被告四人原應繳付原為三百萬元，
      而非自始即八十三萬元？即經本院調查之結果，被告抗辯：證明書係為先前代
      墊款所簽，與本件原告所稱之借貸無涉一節，應可採信。此外，原告亦未再提
      出其他證據以供本院審酌。從而原告此部分之請求即無理由，應予駁回。
四、被告丁○○部分：
    原告主張，被告丁○○向伊借款四十三萬元迄未清償一節，被告丁○○已於相當
    時期受合法通知，而於言詞辯論期日不到場，復未提出書狀為爭執，依民事訴訟
    法第二百八十條第三項前段規定，亦應視同其自認原告主張之事實，經本院調查
    之結果，堪認原告之主張為真實。從而，原告依據借貸契約關係，請求被告丁○○給付四十三萬元，及自起訴狀繕本送達翌日（即九十一年六月十五日）起至清
    償日止，按年息百分之五計算之利息，為有理由，應予准許。
五、原告陳明願供擔保，聲請宣告假執行，關於其勝訴部分，核無不合，爰酌定相當
    之擔保金額准許之，至其敗訴部分，假執行之聲請失所附麗，應予駁回。
據上論結，本件原告之訴一部為有理由，一部為無理由，依民事訴訟法第三百八十五
條第一項前段、第七十九條但書、第八十五條第一項但書、第三百百九十條第二項判
決如主文。
中　　　華　　　民　　　國　　九十一　　年　　　八　　　月　　　五  　　日
                                  臺灣板橋地方法院民事第一庭
~B法　官　黃信滿
右為正本係照原本作成。
如對本判決上訴，須於判決送達後二十日內向本院提出上訴狀。
中　　　華　　　民　　　國　　九十一　　年　　　八　　　月　　　五  　　日
~B書記官　吳美瑤
